【裁判字號】    98,交聲,971
【裁判日期】    980421
【裁判案由】    聲明異議
【裁判全文】
臺灣臺中地方法院交通事件裁定             98年度交聲字第971號
原處分機關  交通部公路總局臺中區監理所豐原監理站
受處分人    甲○○
                      號3樓
上列異議人即受處分人因違反道路交通管理處罰條例案件，對於
交通部公路總局臺中區監理所豐原監理站於民國九十八年三月十
日所為之裁決（豐監稽違字第裁六三─ＨＤ0000000號裁
決書），聲明異議，本院裁定如下：
    主  文
原處分關於「吊扣汽車駕照（聯結車）拾貳個月」部分撤銷。
甲○○自用小客車駕駛人駕駛汽車，經測定酒精濃度超過規定標
準，吊扣小型車普通駕駛執照壹年。
    理  由
一、原處分機關略以：異議人即受處分人甲○○（下稱受處分人
    ）於民國九十八年三月三日五時五十五分許許，駕駛車牌號
    碼Ｘ九－八六七八號一般自用小客車，在臺中縣豐原市○○
    路與榮春街口處，因「酒後駕車，經吹氣酒測值○點五三ｍ
    ｇ／Ｌ」之違規事由，為臺中縣警察局豐原交通分隊員警以
    受處分人有違反道路交通管理處罰條例第三十五條第一項第
    一款規定當場掣開中縣警交字第ＨＤ0000000號舉發
    違反道路交通管理事件通知單予以舉發並交付予受處分人，
    原處分機關遂依道路交通管理處罰條例第三十五條第一項第
    一款及違反道路交通管理事件統一裁罰基準及處理細則第四
    十一條、第四十四條及第六十七條之規定，於九十八年三月
    十日以豐監稽違字第裁六三－ＨＤ0000000號裁決書
    裁處受處分人罰鍰新台幣（下同）三萬四千五百元，並吊扣
    汽車駕照十二個月，施以道安講習等語，因駕駛人已取得駕
    駛職業聯結車之駕駛執照得，基於一人一照之原則，駕駛人
    並無一般自用小客車之駕照執照，故本站執行吊扣其持有之
    職業連結車駕駛執照，以限制其繼續駕車行駛道路之權利，
    係屬駕駛行為之限制，非因其駕駛車類不同而有所差異等語
    。
二、本件受處分人聲明異議則以：道路交通管理處罰條例第六十
    八條已修正吊扣各級駕照，本人因駕駛自小客車違規被吊扣
    職業聯結車駕駛駕照為裁罰不當，且吊扣職業聯結車駕駛執
    照有違行政程序法第七條之規定，請求撤銷原處分中關於吊
    扣職業聯結車駕照一年部分，為此聲明異議等語。
三、按汽車駕駛人，駕駛汽車經測試檢定有酒精濃度超過規定標
    準者，處新臺幣一萬五千元以上六萬元以下罰鍰，並當場移
    置保管其車輛及吊扣其駕駛執照一年；汽車駕駛人有飲用酒
    類後其吐氣所含酒精濃度超過每公升零點二五毫克以上者，
    不得駕車，道路交通管理處罰條例第三十五條第一項第一款
    、道路交通安全規則第一百十四條第二款分別定有明文。
四、經查：
(一)、本件受處分人於九十八年三月三日五時五十五許，駕駛車牌
    號碼Ｘ九－八六七八號一般自用小客車，在臺中縣豐原市○
    ○路與榮春街口處，因酒後駕車，經吹氣酒測值為每公升零
    點五三毫克，超過標準值之違規事由，為臺中縣警察局豐原
    交通隊員警以受處分人有違反道路交通管理處罰條例第三十
    五條第一項第一款規定當場掣開中縣警交字第ＨＤ0000
    000號舉發通知單予以舉發等情，業為受處分人所不爭執
    ，且有舉發違反道路交通管理事件通知單在卷可稽，是受處
    分人違反道路交通管理處罰條例第三十五條第一項第一款規
    定之事實明確，應堪認定。
(二)、惟按道路交通管理處罰條例第六十八條業於九十四年十二月
    十四日修正，並自九十五年三月一日施行，修正前之道路交
    通管理處罰條例第六十八條規定：「汽車駕駛人，因違反本
    條例及道路交通安全規則之規定，受吊扣或吊銷駕駛執照處
    分時，吊扣或吊銷其持有各級車類之駕駛執照。」而修正後
    之道路交通管理處罰條例第六十八條規定：「汽車駕駛人，
    因違反本條例及道路交通安全規則之規定，受吊銷駕駛執照
    處分時，吊銷其持有各級車類之駕駛執照。」，依修正後道
    路交通管理處罰條例第六十八條之規定，受吊扣駕駛執照處
    分時，不再吊扣其持有各級車類之駕駛執照，僅於受吊銷駕
    駛執照處分時，始吊銷其持有各級車類之駕駛執照，而限縮
    原條文之適用範圍。故依修正後道路交通管理處罰條例第六
    十八條之規定，受吊扣駕駛執照處分時，不再吊扣其持有各
    級車類之駕駛執照，僅於受吊銷駕駛執照處分時，始吊銷其
    持有各級車類之駕駛執照（臺灣高等法院臺中分院九十六年
    度交抗字第一三六號裁定意旨參照）。而本件違規行為係發
    生於九十七年四月十五日，自應依修正後之道路交通管理處
    罰條例第六十八條裁處。按修正後道路交通管理處罰條例第
    六十八條之規定，既將「吊扣」二字刪除，是依前揭說明，
    駕駛人受吊扣駕駛執照處分時，不再吊扣其持有各級車類之
    駕駛執照，故原處分機關於作成吊扣駕駛執照處分時，應就
    行為人所應吊扣之駕駛執照種類明確指示，始符合依法行政
    原則。查受處分人係駕駛一般自用小客車違規，此有臺中縣
    警察局中縣警交字第ＨＤ0000000號舉發違反道路交
    通管理事件通知單附卷可憑，是依前揭說明，受處分人依法
    所受之處分應為限制其駕駛自用小客車之權利，即吊扣其小
    型車駕駛執照。至於公路機關因汽車駕駛人取得高一級車類
    之駕駛資格者，應換發駕駛執照，並准其駕駛較低級車類之
    車輛，而已領有職業聯結車駕駛執照者，得駕駛大客車、大
    貨車、小型車、輕型機器腳踏車的規定，而於實務上僅逐級
    核給汽車駕駛執照一張，致持有職業聯結車駕駛執照者，因
    駕駛普通小型車違規，而須吊扣小型車普通駕駛執照時，產
    生執行之困難；惟行政機關本應時時因應法令之變更，而精
    進其行政執行成效，不能因執行稍有困難，即置立法修正通
    過之條文不予遵守適用，是原處分機關上開理由難據為原處
    分並無不當之理由。至於受處分人因本件違規而受裁處罰鍰
    三萬四千五百元、施以道安講習部分，因於法有據且受處分
    人未就此等部分聲明異議，本院自無庸另為裁處，併予敘明
    。
五、綜上所述，原處分機關關於吊扣受處分人職業聯結車駕駛執
    照十二個月之處分，僅能吊扣受處分人之小型車駕駛執照，
    不得代以吊扣其職業聯結車之駕駛執照，原處分機關未審酌
    及此，逕為吊扣受處分人之職業聯結車駕照十二個月，即難
    認為允當，從而，本件異議為有理由，爰撤銷原處分，並改
    諭知如主文第二項所示之處罰。
六、據上論斷，應依道路交通管理處罰條例第八十七條第二項，
    道路交通案件處理辦法第二十條前段，裁定如主文。
中    華    民    國    98    年      4  月    21    日
                       交通法庭  法  官  郭德進
上正本證明與原本無異。
如不服本裁定，應於送達後五日內，向本院提出抗告狀。
                                 書記官  陳惠玲
中    華    民    國    98    年      4  月    21    日


司法院資訊處製作；財團法人民間司法改革基金會備份。
